臺灣板橋地方法院民事判決　　　　　　　93年度訴字第1512號
原　　　告　甲○○
訴訟代理人　陳昭全律師
被　　　告　乙○○
上列當事人間侵權行為損害賠償事件，經本院刑事庭裁定（93年
度附民字第109 號）移送前來，本院於中華民國94年4月4日言詞
辯論終結，判決如下：
    主  文
被告應給付原告新臺幣貳拾萬壹仟玖佰玖拾元，及自民國九十三
年六月二十九日起至清償日止，按年息百分之五計算之利息。
原告其餘之訴駁回。
訴訟費用由被告負擔百分之十，餘由原告負擔。
本判決第一項於原告以新臺幣柒萬元為被告供擔保後，得為假執
行。但被告如於執行標的物拍定、變賣或物之交付前，以新臺幣
貳拾萬壹仟玖佰玖拾元為原告預供擔保，或將請求標的物提存，
得免為假執行。
原告其餘假執行之聲請駁回。
    事實及理由
一、原告主張：被告於民國92年8 月19日上午10時15分許，在臺
    北縣土城市○○路138 號臺灣板橋地方法院民事執行處，基
    於傷害人身體之犯意，以拳頭毆打原告之身體等處，致原告
    受有右前臂瘀傷3×1公分、左前臂瘀傷3×3公分、上腹部壓
    痛、頭部受傷併腦震盪等傷害，案經臺灣板橋地方法院檢察
    署以93年度偵字第1014號聲請簡易判決處刑，並經  鈞院以
    93年度易字383 號判決被告有罪在案。茲依侵權行為損害賠
    償之法律關係訴請被告賠償如下：
  (一)醫療費部分：新臺幣（下同）10,002元。
  (二)減少勞動力之損害部分：原告於自己與他人合資經營之理髮
    廳工作，於92年8 月19日遭被告毆傷後即先於臺北縣廣川醫
    院住院治療3 日，於出院後仍感身體不適且頭部仍有暈眩現
    象，遂仍持續至各院所或自行服藥治療，然仍未能痊癒，嗣
    後至三軍總醫院附設民眾診療服務處住院治療多日後，方經
    醫院診斷為嚴重型憂鬱症而需長期門診追蹤治療，而於此期
    間因身體不適之緣故，故無法繼續至該理髮廳工作，且原告
    確實因目前之身體精神狀態業已使其無法繼續目前工作，因
    此，原告確實受有喪失或減少勞動能力之損失，而因原告與
    其他股東係採每個月分紅之方式來結算盈餘，因此難以算計
    原告每個月之固定工作收入，茲以勞工每月最低薪資15,840
    元即每年190,080 元為基準，自60歲計算至原告65歲為止，
    原告所受之損害金額為886,676元。
  (三)精神慰撫金部分：997,720 元，原告於此傷害中，一者遭被
    告毆擊而致頭部受傷併腦震盪，再者於大庭廣眾下遭被告毆
    打，原告之身心遭受極大之傷害，夜夜難以成眠，時而夢境
    中出現被打之情節而自夢中驚醒，白天之情緒極為低落，精
    神難以集中，並常有悲觀、無助之念頭，每次想起無故遭毆
    打之事亦感恐懼並流淚不止，整體而言，這起傷害事件對原
    告之心理造成極大之衝擊，原告猶如驚弓之鳥，亦深感再遭
    被告之毒手，而於此長期壓力折磨下，被告遂出現嚴重憂鬱
    症之現象而需持續門診治療，而就此部分非財產上之損害，
    原告爰請求997,720 元之精神慰撫金等語。併為聲明：(一)被
    告應給付原告1,894,398 元，及自起訴狀繕本送達之翌日起
    至清償日止，按年息百分之五計算之利息。(二)原告願供擔保
    ，請准宣告假執行。
二、被告則以：
    被告並未於上開時地傷害原告，兩造間之民事糾紛，業經法
    院判決被告勝訴確定，而由被告聲請  鈞院民事執行處對原
    告強制執行（案號：92年度執字第11730號），92年8月19日
    被告在  鈞院民事執行處等候開庭時，係原告及其子邱彥翔
    不斷以不堪入耳之言詞辱被告，且由邱彥翔自被告身後環
    抱被告，原告則以右手扣住被告之咽喉，並以左手用力捏被
    告之下體，復撕毀被告之襯衫，致被告受有多處挫傷（業經
    被告提出告訴），被告並未傷害原告。證人周仁昇、林秋美
    （即林鈺挺）於地院之證詞有多處嚴重瑕疵及矛盾，與原告
    於告訴狀及民事起訴狀所述有天壤差異，與原告所提之廣川
    醫院92年8 月19日之驗傷診斷書不符。且廣川醫院92年8月2
    1 日之診斷證明書雖載明「頭部外傷」，但未具體載明頭部
    受有何外傷，不能據此認定原告頭部有受傷，況依該醫院92
    年8 月19日之驗傷診斷書，原告頭部並無外傷。原告所提之
    三軍總醫院診斷證明書載明「病患於93年4月3日至93年4 月
    14日」，其距92年8月19日事發之日已近8個月，則原告所患
    之憂鬱症與被告無關等語，資為抗辯。並聲明：(一)原告之訴
    及假執行之聲請均駁回。(二)如受不利之判決，願供現金或等
    值之銀行可轉讓定期存單或其他有價證券為擔保，請准宣告
    免為假執行。
三、原告主張：被告於92年8 月19日上午10時15分許，在臺北縣
    土城市○○路138 號臺灣板橋地方法院民事執行處，基於傷
    害人身體之犯意，以拳頭毆打原告之身體等處，致原告受有
    右前臂瘀傷3×1公分、左前臂瘀傷3×3公分、上腹部壓痛、
    頭部受傷併腦震盪等傷害。被告則否認毆傷原告，而抗辯如
    上。經查：
  (一)原告主張之事實，業據原告提出廣川醫院驗傷診斷書、廣川
  　醫院診斷證明書、廣川醫院醫療費用收據、三軍總醫院診斷
  　證明書各1 份、三軍總醫院醫療費用收據12紙（見本院93年
  　度附民字第109號卷第5至14頁、本院卷第64、66頁）為證。
    且被告於92年8 月19日上午10時15分許，在臺北縣土城市○
    ○路138 號臺灣板橋地方法院民事執行處一樓走道上，因債
    務暨強制執行糾紛，與原告發生口角爭執，被告竟基於傷害
    人身體之犯意，先徒手拉扯原告頭髮，再以拳頭毆打原告之
    頭部、左前臂、右前臂等處，並以腳踢原告腹部，使原告受
    有右前臂瘀傷3公分×1公分、左前臂瘀傷3公分×3公分、腹
    部鈍傷及頭部腦震盪等傷害，業經本院以93年度易字383 號
    判決被告有罪確定（被告撤回上訴）在案，有該刑事判決附
    卷可稽，且經本院依職權調閱該案刑事卷宗（含警訊、偵查
    及刑事第二審卷宗）查明屬實，且為被告所不爭執。
  (二)兩造間之民事糾紛，業經法院判決被告勝訴確定，而由被告
  　聲請  本院民事執行處對原告強制執行（案號：92年度執字
  　第 11730號）等情，為兩造所不爭執，然此並不足以排除被
  　告傷害原告之可能。證人周仁昇、林秋美於警詢時及本院刑
  　事庭審理時，對於彼等於本案發生時適在現場之原因，固有
  　說法不一之情形，惟經本院比對彼等先後證述內容結果，認
  　彼等於警詢時，係因警詢過程較為精簡，乃簡略稱當時至法
  　院辦事等語，嗣於本院刑事庭審理時，因於交互詰問過程中
  　，須逐一就細節部分回答問題，因而具體證述彼等當時赴本
  　院之緣由，是證人周仁昇、林秋美二人先後就此部分情節陳
  　述發生簡繁之情形，尚稱合理，自無從憑此遽認彼等證詞之
  　證明力有何產生動搖之情事。原告所提之廣川醫院92年8 月
  　19日之驗傷診斷書記載原告手部瘀傷及腹部壓痛，而原告再
  　提之廣川醫院92年8 月21日診斷證明書則僅記載告訴人腹部
  　鈍傷及頭部受傷併腦震盪，二者記載內容雖不同，但依其記
  　載意旨觀之，92年8 月19日之驗傷診斷書係屬「驗傷診斷書
  　」，乃醫師對原告身體外部檢查後，所作成之外部傷勢檢驗
  　紀錄，而92年8 月21日之診斷證明書則係於原告住院三日後
  　，醫師針對原告住院原因所開立之診斷證明，二者目的既不
  　相同，記載內容自亦有別，殊不得僅以二者形式上之記載語
  　句不同，即遽認其間有矛盾牴觸之情形。再參諸原告先後一
  　再指陳被告毆打其頭部及腳踢其腹部等語（參見臺灣板橋地
  　方法院檢察署93年度偵字第1014號偵查卷第8 頁、第20頁）
    ，尤應認上開廣川醫院92年8 月19日之驗傷診斷書及廣川醫
    院92年8 月21日之診斷證明書均足以佐證原告所指陳其遭被
    告傷害之情節，其證據及理由均業如本院93年度易字383 號
    判決所述。
  (三)被告雖對於原告於同一時地（即於92年8 月19日上午10時15
    分許，在臺北縣土城市○○路138 號臺灣板橋地方法院民事
    執行處）所涉傷害、毀損、公然侮辱、妨害自由等罪嫌提出
    告訴，惟已就傷害、毀損、公然侮辱部分撤回告訴，另原告
    所涉妨害自由部分亦因罪嫌不足，而均經檢察官於93年12月
    28日以93年度偵字15877 號為不起訴處分在案，有該不起訴
    處分書附卷可稽。
  (四)基上，應認原告此部分之主張，核屬有據，堪信實在。被告
    所辯，尚乏依據，洵無足採。
四、按「因故意或過失，不法侵害他人之權利者，負損害賠償責
    任。」、「不法侵害他人之身體或健康者，對於被害人因此
    喪失或減少勞動能力，或增加生活上之需要時，應負損害賠
    償責任。」、「不法侵害他人之身體、健康、名譽、自由、
    信用、隱私、貞操，或不法侵害其他人格法益而情節重大者
    ，被害人雖非財產上之損害，亦得請求賠償相當之金額。」
    ，民法第184條第1項前段、第193條第1項、第195條第1項前
    段分別定有明文。被告傷害原告，致原告受有上開傷害等情
    ，其證據業如前述。是原告請求被告依上開規定負損害賠償
    責任，洵屬有據。茲就原告之請求審酌如下：
  (一)醫療費用部分：
    原告主張其因遭受被告傷害，而受有醫療費用（自付額）計
    10,002元等語。經查，原告因被告之傷害行為受傷而於92年
    8月19日至92年8月21日止在廣川醫院診治之醫療費用部分，
    其中由原告向該醫院所繳納之診斷及證明書費2,150 元；原
    告在三軍總醫院診治之醫療費用部分，其中原告於93年5月7
    日精神科之醫療費用100 元、邱彥翔於93年4月1日眼科之醫
    療費用330元、原告於93年5月3日神經內科之醫療費用330元
    、原告於93年4月26日神經內科之醫療費用330元、原告於93
    年4月21日精神科之醫療費用250元、原告於93年4 月26日精
    神科之醫療費用150元、原告於93年4月1 日眼科之醫療費用
    370元、原告於93年4月1日精神科之醫療費用390元、原告於
    93年4月3日起至93年4 月14日止因嚴重型憂鬱症住院治療之
    醫療費用2,332元、原告於93年1月8日眼科之醫療費用330元
    、原告於93年5月31日神經內科之醫療費用350元；原告於臺
    北榮民總醫院診治之醫療費用部分金額如原告所提之收據所
    示（見本院卷第65、67、68頁），均無法據以認定係原告因
    被告之傷害行為受傷而就診之醫療費用（原告在神經內科、
    精神科及因嚴重型憂鬱症住院治療之醫療費用，顯與原告所
    受之右前臂瘀傷、左前臂瘀傷、上腹部壓痛、頭部受傷併腦
    震盪等傷害有別，且引起憂鬱症的原因中，生活厭力可能是
    其中之一，然而卻不是每個人在相同厭力狀況下，都會發病
    。因導致憂鬱症發作的生活事件並非單獨肇因，必須和個案
    所處之家庭社會環境、早期童年經驗、性格特質、壓力處理
    模式以及遺傳體質因素一起考量，．．．因此，憂鬱症的發
    生是生物、心理及社會等多重因素交互作用所造成之結果，
    非單一事件之因果造成等情，亦有三軍總醫院93年11月2 日
    函附卷可稽，至卷附之臺北榮民總醫院93年11月23日函雖記
    載：憂鬱症之發病因素眾多，關於原告之發病及其遭人毆打
    之相關性實難判斷，惟其發病時間與其遭人毆打之事件發生
    時間相吻合，因此極有可能此事件為誘發因素云云，惟該函
    指原告發病時間與其遭人毆打之事件發生時間相吻合，究係
    如何吻合，未見具體載明，況原告自92年8 月19日被毆打受
    傷後，距93年4月間至三軍總醫院精神科就診之時間已有7、
    8 個月之久，顯非吻合，自無足採。），核均非屬醫療費用
    ，應予剔除。其餘原告在廣川醫院之醫療費用計990 元、在
    三軍總醫院之醫療費用計1,000 元，業據原告提出廣川醫院
    醫療費用收據、三軍總醫院醫療費用收據（見本院93年度附
    民字第109號卷第8頁、本院卷第64、66頁）為證，且為被告
    所不爭執，應信為真，核均屬必要之費用，因認原告得請求
    之醫療費用計1,990 元，即屬有據，應予准許。其逾此部分
    之請求，即屬無據，應予駁回。
  (二)減少勞動力之損害部分：
    原告主張其於自己與他人合資經營之理髮廳工作，於92年 8
    月19日遭被告毆傷後，即先於臺北縣廣川醫院住院治療3 日
    ，於出院後仍感身體不適且頭部仍有暈眩現象，遂仍持續至
    各院所或自行服藥治療，然仍未能痊癒，嗣後至三軍總醫院
    附設民眾診療服務處住院治療多日後，方經醫院診斷為嚴重
    型憂鬱症而需長期門診追蹤治療，而於此期間因身體不適之
    緣故，故無法繼續至該理髮廳工作，且原告確實因目前之身
    體精神狀態業已使其無法繼續目前工作，因此，原告確實受
    有喪失或減少勞動能力之損失，而因原告與其他股東係採每
    個月分紅之方式來結算盈餘，因此難以算計原告每個月之固
    定工作收入，茲以勞工每月最低薪資15,840元即每年190,08
    0 元為基準，自60歲計算至原告65歲為止，原告所受之損害
    金額為886,676 元等語。惟按「勞工非有左列情形之一者，
    雇主不得強制其退休：一  年滿60歲者。二  心神喪失或身
    體殘廢不堪勝任工作者。」，勞動基準法第54條第1 項第1
    款定有明文。是勞工年滿60歲者，雇主即得強制其退休，本
    件原告於92年 8月19日遭被告毆傷時，即已年滿60歲，雇主
    即得強制其退休，且原告亦未就其有在上開理髮廳工作一節
    舉證證明（被告否認原告在上開理髮廳工作在卷），是原告
    請求自60歲計算至原告65歲為止，以勞工每月最低薪資15,8
    40元計算之減少勞動力之損害，即屬無據，應予駁回。
  (三)精神慰撫金部分：
    按「慰撫金之賠償其核給之標準固與財產上損害之計算不同
    ，然非不可斟酌雙方身分資力與加害程度，及其他各種情形
    核定相當之數額」（最高法院51臺上字第223 號判例意旨參
    照）。本院斟酌原告於本件侵權行為（傷害）發生時年滿60
    歲（32年6 月23日生），其受有右前臂瘀傷、左前臂瘀傷、
    上腹部壓痛、頭部受傷併腦震盪等傷害，已如前述，堪認原
    告精神上受有相當之痛苦，其名下並無任何財產，有本院依
    職權向財政部財稅資料中心調取被告財產所得資料附卷可稽
    ；被告於本件侵權行為發生時年滿56歲（36年4 月15日生）
    ，名下財產資料123筆，財產總額36,349,165 元，有本院依
    職權向財政部財稅資料中心調取被告財產所得資料附卷可稽
    等兩造之身分、地位、經濟能力及其他情形，認原告請求精
    神賠償（非財產上損失）997,720 元，尚屬過高，應核減為
    20萬元，方屬公允，是原告逾此部分之請求，即屬無據，應
    予駁回。
  (四)基上，原告受有醫療費用1,990 元、精神慰撫金20萬元之損
    害，計201,990 元。是原告請求於上開範圍內之損害，為有
    理由。逾此部分之請求，尚乏依據，應予駁回。
五、按「給付無確定期限者，債務人於債權人得請求給付時，經
    其催告而未為給付，自受催告時起，負遲延責任。其經債權
    人起訴而送達訴狀，或依督促程序送達支付命令，或為其他
    相類之行為者，與催告有同一之效力。」、「遲延之債務，
    以支付金錢為標的者，債權人得請求依法定利率計算之遲延
    利息。」、「應付利息之債務，其利率未經約定，亦無法律
    可據者，週年利率為百分之五。」，民法第229條第2項、第
    233條第1項前段及第203 條定有明文。從而，原告依侵權行
    為損害賠償之法律關係，請求被告給付201,990 元，及自起
    訴狀繕本送達之翌日即93年6 月29日起至清償日止，按年息
    百分之五計算之利息，為有理由，應予准許；逾此部分之請
    求，即屬無據，應予駁回。
六、兩造分別陳明願供擔保請准宣告假執行或免為假執行，就原
    告勝訴部分，經核並無不合，爰各酌定相當之擔保金額，予
    以准許。至原告敗訴部分，其假執行之聲請即失所附麗，應
    予駁回。
七、本件事證已臻明確，兩造其餘攻擊、防禦方法及舉證，經本
    院審酌後，認對於判決結果均無影響，爰不一一論述，併此
    指明。
據上論結，本件原告之訴一部為有理由，一部為無理由，依民事
訴訟法第79條、第390條第2項、第392條，判決如主文。
中　　華　　民　　國　　94　　年　　4 　　月　　18　　日
                  民事第一庭    法  官  楊千儀
以上正本證明與原本無異。
如對本判決上訴，須於判決送達後20日內向本院提出上訴狀（需
按他造人數附繕本）。
中　　華　　民　　國　　94　　年　　4 　　月　　18　　日
                                書記官　簡青根
